---
title: "Log Linear Regression"
output: word_document
---

reference source url: http://ww2.coastal.edu/kingw/statistics/R-tutorials/loglin.html 

have a look at the data...
```{r}
data(Titanic)
dimnames(Titanic)
```
There are 4 categorical variables crosstabulated in this table, and there are...
```{r}
margin.table(Titanic)
```
...cases in the table.


Log linear analysis allows us to look for relationships among variables in a multiway contigency table. (chi-squared anaylysis is fit for two-way tables.)

create a  two-way table over "sex" and "survived":
```{r}
margin.table(Titanic, c(2,4))
```
odds ratio is:
```{r}
(344/126) / (367/1364)
```
and likelyhood ratio is: 
```{r}
#    + positive + nagative +
# ---+----------+----------+
# D  +---- a ---+---- b ---+
# ---+----------+----------+
# Dc +---- c ---+---- d ---+
# ---+----------+----------+
# likelihood ratio = sensitivity/1-specifity = (a/(a+b))/(1-d/(c+d)) = (a/(a+b))/(c/(c+d))
(344/(344+126)) / (367/(367+1364))
```
"females were ~ 3.5 times as likely to survive".
And log linear analysis is based on "chi-square" of such "likelihood ratio".
```{r}
# chi-square statistic:
# X2 = n (ad - bc) ^ 2 / [(a+b)(c+d)(a+c)(b+d)]
# likelihood ratio test :
# D = -2ln(likelihood for null model/ likelihood for alternative model)
# likelihood ratio test statistic:
# A(x) = L(H0|x)/L(H1|x)
# likelihood ratio chi-square statistic:
# G2 =  2sum(Oij*ln(Oij/Eij)) 
```
ref: https://v8doc.sas.com/sashtml/stat/chap28/sect19.htm

传统的chi-square test的原假设是factor之间没有关系，factor对观测值的影响是独立的。因此期望值Fij=(fi×fj)/f. 此时行和列各耗费一个自由度，总的自由度是(I-1)×(J-1). 如果卡方检验告诉我们要拒绝原假设(p<0.05),它同时也说明了factor之间是不独立的，或者说是相关的。
一个更极端的原假设是观测值完全随机存在，factor对观测值没有影响，即期望值Fij=f/(I×J).此时检验只消耗一个自由度，总的自由度是(I×J-1).这种模型其实是log linear analysis 的null model. 
与此相应的另一个极端是认为观测值依赖于factor以及factor之间的相关关系，即factor对观测值的影响不独立。这样的模型期望值Fij=fij，卡方检验的自由度为0. 这种模型在log linear analysis中称为saturated model.
关于log linear analysis的另一个说明是，它不区分解释因子和响应因子。

```{r}
library(MASS)
loglm(~ Class + Sex + Age + Survived, data=Titanic)
# the above four-way chi-square test has the same results as summary()...
# The p-value told us there are interactions between the four factors, 
# and the null hyphothesis of "independence" should be rejected.
summary(Titanic)
```
另一方面，saturated model的结果是这样的：
```{r}
sat.model = loglm(~ Class * Sex * Age * Survived, data=Titanic)
sat.model 
```
p=1,告诉我们要接受原假设(即因子之间存在相关关系)。但是df=0，这个模型什么都解释不了。
saturated model实际上是将所有4个factor进行组合(15种)，然后将所有的组合结果都作为一个因子进行回归计算。我们可以从其中删除一些不必要的组合因子，比如：
```{r}
update(sat.model, ~.-(Class:Sex:Age:Survived))
```
可以看出，去除这个four-way interaction之后的模型与saturated model表达的结果没什么太大差异，说明这个four-way interaction对观测值的影响很小，可以从模型中滤除。然而滤除不合适就会导致模型不可信：
```{r}
update(sat.model, ~.-(Class:Sex:Age:Survived + Sex:Age:Survived + 
                          Class:Sex:Survived + Sex:Survived))
```
因此，需要在极端之间找到一个平衡，找到最合适的组合变量——他们能够最有效地解释因子是如何交互影响观测结果的。

问题是：一共有15个组合因子，不可能一个一个去试。解决方案==> step()
```{r}
step(sat.model, direction="backward")
```
AIC: Akaike's Information Criterion. 值越小越好。

step()帮我们去掉了两个组合因子，有4个自由度，0.79的p-value表示模型可信。我们重新计算这个模型,并保存：
```{r}
loglm(formula = ~Class + Sex + Age + Survived + Class:Sex + Class:Age + 
     Sex:Age + Class:Survived + Sex:Survived + Age:Survived + 
     Class:Sex:Age + Class:Sex:Survived + Class:Age:Survived, 
     data = Titanic) -> step.model
step.model
# the EFs produced by the model
fitted(step.model)
# the standardized residuals
resid(step.model)
```


R自带的glm()也可以完成这个工作：
```{r}
# to data frame
ti = as.data.frame(Titanic)
ti
glm.model = glm(Freq ~  Class * Age * Sex * Survived, data=ti, family=poisson)
# analysis of variance
anova(glm.model, test="Chisq")
```
方差分析对log linear analysis来说非常有效。每一行解释了每个组合因子对整体方差的贡献。上面方差分析的结果让我们想要尝试去除三个不显著的因子：Class:Age:Sex:Survived, Age:Sex:Survived, Class:Age:Sex:
```{r}
anova(update(glm.model,.~.-(Class:Age:Sex:Survived+Age:Sex:Survived
                             +Class:Age:Sex)),test="Chisq")
1-pchisq(22,df=7)
```
p-value仅为0.0025；说明模型不可信，说明我们删除的因子过多了，放回来一个。
这与我们之前用step()的结果是统一的。
```{r}
anova(update(glm.model,.~.-(Class:Age:Sex:Survived+Age:Sex:Survived)),
      test="Chisq")
1-pchisq(2,df=4)
```
